【裁判字號】    88,訴,1191
【裁判日期】    890229
【裁判案由】    殺人未遂
【裁判全文】
臺灣臺南地方法院刑事判決                        八十八年度訴字第一一九一號
    公  訴  人  臺灣台南地方法院檢察署檢察官
    被      告  丙○○
    選任辯護人  楊丕銘
右列被告因殺人未遂案件，經檢察官提起公訴（八十八年度偵緝字第七五三號），本
院判決如左：
    主  文
丙○○連續傷害人之身體，處有期徒刑伍月，如易科罰金以參佰元折算壹日。
    事  實
一、丙○○於民國八十八年三月九日二十三時許，在臺南市○○○路二一六號「黃金
    拍檔ＫＴＶ」六一三號包廂飲酒唱歌時，因乙○○至丙○○唱歌之包廂敬酒，丙○○及其友人認其態度惡劣，乃與乙○○及其友人於該六一三包廂外發生衝突，
    乙○○並將丙○○眼鏡打落地上，丙○○竟基於傷害之概括故意，拾起地上一把
    類似鐮刀之彎刀，持該把彎刀朝乙○○揮動，致乙○○因而受有左後頸部三公分
    長割傷、左肩處五公分割傷、左臂四公分割傷、左手中指及無名指各有一公分傷
    口，並肌鍵斷裂、右前臂及右手掌各有二公分長之傷口等傷害，後甲○○上前制
    止丙○○，丙○○則基於傷害之同一犯意，連續持同一彎刀砍傷甲○○，致甲○○受有右手多處傷、左胸挫傷、後頭部血腫，並有利器傷等傷害，嗣丙○○見乙○○身上多處受傷後，便慌張棄刀逃逸。
二、案經臺南市警察局第一分局報請台灣台南地方法院檢察署檢察官偵查起訴。
    理  由
一、訊據被告丙○○固供認持刀刺向告訴人乙○○、甲○○之事實不諱，惟矢口否認
    有殺人之犯意，辯稱：其因一時氣憤，方拾起地上之彎刀，砍傷乙○○及甲○○
    等語。按事實之認定應憑證據，如無相當證據或證據不足以證明，自不能以推測
    或擬制之方法以為裁判之基礎，有最高法院四十年台上字第八六號判例可稽；而
    認定犯罪事實之證據，無論直接或間接證據，其為訴訟上之證明，須於通常一般
    人均不致有所懷疑，而得確信其為真實之程度者，使足當之，倘其證明尚未達此
    一程度，而有合理懷疑存在時，即無從為有罪之認定，有最高法院七十六年度台
    上字第四九八六號判例意旨可資參照。又按殺人未遂罪之成立，以有戕害他人生
    命之故意，著手於殺人之實行而未發生死亡結果為要件，倘欠缺殺人之故意，即
    難遽以殺人罪論處；殺人罪與傷害罪之區別，尤應以有無殺意為斷，受傷多寡及
    是否致命部位，有時雖得為認定有無殺意之心證，究不能據為絕對標準，最高法
    院四十七年台上字第一三六四號、四十八年台上字第三三號、七十三年台上字第
    三０八八號判例著有明文。查被告與被害人甲○○、乙○○為案發當日初次見面
    ，並無仇恨，被害人當日因至被告唱歌之包廂敬酒態度不佳，引起被告及其友人
    不滿，嗣被害人乙○○並將被告之眼鏡打落，被告一時氣憤乃拾起地上彎刀砍傷
    被害人，被告並無殺害告訴人之意圖，業據被害人於本院審理中自承，並有警訊
    筆錄及本院審理筆錄之記載可稽，次查被害人乙○○受有左後頸部三公分長割傷
    、左肩處五公分割傷、左臂四公分割傷、左手中指及無名指各有一公分傷口，並
    肌鍵斷裂、右前臂及右手掌各有二公分長之傷口等傷害，而甲○○則受有右手多
    處傷、左胸挫傷、後頭部血腫，並有利器傷等傷害，其中乙○○並無致命傷口，
    且於就醫當日即離開成大醫院，並無返回成大醫院門診之紀錄，有成大醫院八十
    九年一月七日 (八九)成附醫病歷字第一一五五五號函在卷可稽，而另一被害人
    甲○○於案發後二日即八十八年三月十二日方至台南縣善化鎮博愛醫院就診，其
    傷勢僅為表淺傷口，故至該院接受換藥處置，並無深度縫合，有博愛醫院八十九
    年一月五日博德字第九八０一號函在卷可稽，是尚難僅以被害人受有身體多處非
    致命性表淺刀傷之單一客觀事實，據論被告確有殺人之主觀犯意；末查被害人甲○○、乙○○雖於檢察官偵查及本院審理中指述被告持刀砍傷被害人時，口中大
    喊「讓你死」等語，然業為被告所否認，且觀之被害人乙○○、甲○○於警訊筆
    錄中就此犯罪構成要件之重要部分竟隻字未提 (其中乙○○警訊筆錄共計製作三
    次，均未提及現場被告曾出言「讓你死」)，有警訊筆錄可證，而被害人乙○○
    因本件傷害案向被告索賠一百萬元，被告並不同意，為乙○○於本院審理中所自
    承 (見本院八十八年十一月八日訊問筆錄)，堪認被害人二人係於向被告索賠一
    百萬元未能達成和解後，方於偵查及本院審理中改稱被告有殺人之犯意云云，是
    被害人此部份之指述，尚無足取。綜上所述，被告僅有傷害之故意及犯行，應可
    認定。
三、核被告持刀傷害告訴人二人，核其所為，係犯刑法第二百七十七條第一項傷害罪
    。公訴意旨認被告具殺人之不確定故意，觸犯殺人未遂罪云云，尚屬誤會，爰變
    更起訴法條為刑法第二百七十七條之傷害罪。其先後多次犯行，時間緊接，犯罪
    構成要件相同，顯均係基於概括之犯意反覆為之，應依連續犯之規定論以一罪並
    加重其刑。爰審酌被告因一時氣憤即任意傷害他人、然犯罪後尚能坦承不諱等一
    切情狀，量處如主文所示之刑已併諭知易科罰金之折算標準，以資懲儆。又未扣
    案之彎刀一把雖未不能證明業已滅失，然非被告所有，爰不為沒收之諭知。
據上論斷，應依刑事訴訟法第二百九十九條第一項前段、第三百條，刑法第五十六條
、第二百七十七條第一項、第四十一條，罰金罰鍰提高標準條例第一條、第二條，判
決如主文。
本案經檢察官林逸梅到庭執行職務。
中    華    民    國      八十九    年      二        月    二十九      日
                              臺灣臺南地方法院刑事第一庭
                                      法  官 石家禎
右正本證明與原本無異
如不服本判決應於送達後十日內向本院提出上訴狀
                                      書記官 葉東平
中    華    民    國      八十九    年      二        月    二十九      日
附錄本案論罪科刑法條全文：
刑法第二百七十七條第一項：
傷害人之身體或健康者，處三年以下有期徒刑，拘役或一千元以下罰金。


司法院資訊處製作；財團法人民間司法改革基金會備份。
